臺灣高等法院臺南分院刑事判決　 94年度重上更(一)字第357號
上　訴　人　台灣台南地方法院檢察署檢察官
上　訴　人
即　被　告　庚○○
　　　　　　丁○○
上列一　人
選任辯護人　陳正芳律師
上　訴　人
即　被　告　戊○○　男　43歲（民國○○年○月○日生）
　　　　　　　　　　身分證統一編號：Ｚ000000000號
　　　　　　　　　　住高雄市○鎮區○○街10號6樓
上列上訴人因被告偽造文書案件，不服臺灣臺南地方法院九十年
訴字第五九八號中華民國九十年十二月十六日第一審判決（起訴
案號：臺灣臺南地方法院檢察署八十九年偵字第五九六六、一三
三七四號、九十年偵字第三七九五號），提起上訴，判決後，經
最高法院發回更審，本院判決如下：
    主  文
原判決關於被告庚○○、丁○○、戊○○部分，均撤銷之。
庚○○、丁○○、戊○○共同連續行使偽造公文書，足以生損害
於公眾及他人，庚○○、丁○○各處有期徒刑貳年貳月，戊○○
，處有期徒刑壹年陸月。附表編號一至五所示偽造己○○印章壹
顆、己○○簽名署押貳枚、偽造己○○印文壹枚、偽造己○○身
分證壹張、偽造己○○行車執照壹張，及附表編號六所示各該證
件上所蓋各種戳章及檢驗員林尚輝職章印文，均沒收之。
    事  實
一、綽號阿豐汽車銷贓集團之犯罪手法：
　　庚○○（綽號眼鏡）與丁○○為高中同學，與汽車銷贓集團
　  成員綽號阿豐不詳成年男子，共同基於概括犯意聯絡，偽造
    贓車車籍資料，並販賣贓車牟利（即對竊車集團所竊得汽車
    收受後，先利用在汽車保險業任職不詳姓名者所取得投保車
    主及其汽車引擎號碼、車牌資料後，再連續偽造投保人同型
    汽車車主之身分證、行車執照、汽車出廠與貨物完稅照證及
    汽車新領牌照登記書、車牌等車籍資料，並將竊車集團所竊
    得汽車，變造其汽車引擎號碼後，再持上開偽造車籍資料至
    監理機關辦理過戶出售該贓車牟利，以上開方式製造俗稱Ａ
    Ｂ車及車籍資料）。
二、「戊○○」加入阿豐汽車銷贓集團經過：
　　綽號阿豐，先於民國（下同）八十九年四月間，在報紙刊登
    「賺錢找我」求職廣告，適戊○○閱報得悉，乃與綽號阿豐
    取得聯絡，阿豐即對戊○○告以賣一輛變造車得手，可分得
    新台幣（下同）二萬元，戊○○同意加入綽號「阿豐」汽車
    銷贓集團以銷贓汽車，並留下聯絡電話。
三、「洪文玉」加入阿豐汽車銷贓集團經過：
　　嗣庚○○經綽號阿豐告知，甲○○所有裕隆汽車製造股份有
　  限公司（下稱裕隆公司）產製車牌ＺＤ─六○八五號車型為
  　CEFZRO型黑色小客車（引擎號碼VQ-00000000A號，車身號碼
 　 A32SN-003225號），已由不詳姓名者於八十九年五月七日凌
    晨四時許，在高雄市前鎮區○○○路四五三號前竊得，需偽
    造車主身分證件及車籍資料，始能順利銷贓，乃向丁○○表
    示有輛車要賣（即要製造ＡＢ車車籍資料，以利銷贓），請
    丁○○幫忙，找位缺錢用的人拿出照片，供其偽造身分證及
    其他銷贓集團成員偽造其他車主車籍等資料，丁○○乃向原
    在高雄長庚醫院前開計程車而認識洪文玉（嗣改名洪暐智）
    表示「是否缺錢用，想賺錢（二萬元）就拿張照片給我」等
    語，洪文玉明知此事，因經濟困難，而同意加入庚○○、丁○○等人，以行使偽造車籍資料方式之汽車銷贓犯罪集團。
四、「洪文玉交照片予丁○○，供庚○○偽造己○○身分證及汽
    車相關車籍資料，並由庚○○將所偽造號己○○相關資料，
    包裹郵寄至高雄縣九如交流道之某遊覽車停車站待領」：
　　洪文玉遂於八十九年五月間某日，在高雄市區某百貨店門前
    ，將其本人照片透過丁○○，前往高雄縣鳳山市○○路「運
    來釣蝦場」，轉交庚○○，庚○○先以洪文玉照片，偽造己○○身分證（己○○亦有相同車型CEFZRO型，惟車牌號為Ｌ
    Ｗ─六五六九號，引擎號碼則為VQ-00000000A號，車身號碼
    為A32SN-003232號黑色小客車），並貼上洪文玉相片後，再
    郵寄至台中某處，交由綽號阿豐用以偽造己○○ＬＷ─六五
    六九號小客車車牌兩面及該車行照（行照編號為筍000000-0
    000000號）、汽車新領牌照登記書（編號0000000號
    ，其上蓋有偽造交通部委託裕隆汽車公司代辦申請牌照檢驗
    章、檢驗員林尚輝職章、新竹監理所八十七年四月廿二日審
    核合格圓戳章各一枚）、裕隆公司出廠貨物稅完稅證照（編
    號為中區國稅稅貨照苗字第四三三五五八號，上蓋有偽造新
    竹監理所八十七年四月廿二日審核合格及公路局新竹區監理
    所車輛證件審核圓戳章各一個、苗栗縣貨物稅審廠商圓戳章
    一個）等車籍資料，並偽造己○○印章一顆。綽號阿豐男子
    復將甲○○失竊小客車引擎號碼磨損，偽造為VQ000-00000A
    號，車身號碼亦以相同方式，偽造為A32SN-003232號，完成
    該車銷贓資料後，阿豐遂將所先前庚○○偽造上開己○○身
    分證及其他銷贓成員所偽造己○○行車執照、汽車新領牌照
    登記書、汽車出廠，與貨物稅完稅證照等車籍資料、己○○
    印章一顆，及甲○○上開失竊小客車（懸掛偽造ＬＷ─六五
    六九號車牌）鑰匙一付，以李宗男為收件人名義，用包裹方
    式，先郵寄至高速公路高雄九如交流道附近某民營遊覽車停
    車站，並囑不詳姓名者將甲○○失竊贓車（車牌改懸偽造Ｌ
    Ｗ─六五六九號）停在高速公路台南仁德交流道附近某處。
五、「戊○○依阿豐指示，取得甲○○失竊後經改懸偽造車牌小
    客車及領取偽造己○○相關資料，再前往與丁○○、洪文玉
    會合，準備銷贓之經過」：
　　丁○○隨即約洪文玉，於八十九年五月十二日上午十一時許
    ，至岡山鎮「咖啡哲學」咖啡店等候，阿豐於當日即八十九
    年五月十二日上午，聯絡戊○○先至高雄市○○路某遊覽車
    停車站，領取「李宗男」托運包裹（內有上開偽造己○○身
    分證、印章、上開偽造車籍資料及贓車鑰匙一付），戊○○
    再依阿豐指示，前往高速公路台南仁德交流道下，駕駛甲○○所失竊經改懸偽造ＬＷ─六五六九號車牌贓車，於八十九
    年五月十二日上午十一時許，前往岡山鎮「咖啡哲學」咖啡
    店，與丁○○、洪文玉會合後，戊○○即依「阿豐」指示，
    將該包裹交付在店等候丁○○及洪文玉，丁○○隨即在店內
    取出包裹內偽造己○○身分證、行照、汽車新領牌照登記書
    、汽車出廠與貨物稅完稅證照各一份及己○○印章一顆後，
    交予洪文玉，並囑洪文玉與戊○○二人，將該輛小客車開去
    台南，倘能以六十萬元出售，洪文玉、戊○○二人，即可各
    分二萬元，丁○○並要洪文玉記下己○○身分證相關資料。
六、「洪文玉、戊○○出售贓車予丙○○、乙○○兄弟經過」：
　　洪文玉、戊○○二人，即基於共同犯意聯絡，並意圖為自己
    及第三人不法所有，於八十九年五月十二日下午二時卅分許
    ，駕駛該輛贓車，至台南縣仁德鄉○○路○段一○九號「三
    豐車行」，洪文玉向該車行丙○○、乙○○兄弟佯稱，其為
    車主，因欠賭債要賣車，致丙○○、乙○○二人，均信以為
    真。嗣經雙方同意以六十二萬元成交，洪文玉乃當場，在汽
    車買賣合約書偽造己○○署押一枚，同時交付偽造裕隆公司
    汽車出廠與貨物稅完稅證照、汽車新領牌照登記書等車籍資
    料及己○○行照、身分證、印章，致丙○○、乙○○兄弟，
    陷於錯誤，交付定金廿萬元，雙方並約定迨辦畢車籍過戶登
    記，再付餘款四十二萬元，洪文玉並利用不知情丙○○持上
    開偽造己○○身分證、印章、汽車新領牌照登記書等車籍資
    料，前往臺灣省公路局嘉義區監理所台南監理站（下稱台南
    監理站）交付不知情不詳承辦人，辦畢車輛過戶手續（其中
    丙○○以洪文玉所交付己○○車籍資料及己○○身分證、印
    章，依洪文玉冒己○○名義之授權，於辦理過戶時，在汽車
    過戶登記書，填寫己○○署押及蓋上己○○印章，該部分顯
    係洪文玉利用不知情丙○○所為），使台南監理站所承辦公
    務員，將此不實事項，登載於職務上所掌公文書，足以生損
    害於甲○○、己○○、丙○○及公路監理機關對車籍管理正
    確性。
七、「戊○○、洪文玉二人，遭警查獲經過」：
　　嗣丙○○以車主為高雄人，竟將車籍設在新竹之車輛，開到
  　台南來賣，發覺可疑而報警。戊○○、洪文玉於八十九年五
    月十二日晚上七時五十分許，依約至「三豐車行」欲收取尾
    款四十二萬元時，為警當場逮捕，並扣得先前支付廿萬元訂
    金及偽造ＬＷ─六五六九號車牌兩面，與偽造己○○之身分
    證、行車執照、裕隆公司出廠貨物稅完稅證照、汽車新領牌
    照登記書各一紙、ＬＷ─六五六九號車牌兩面、印章一顆（
    洪文玉經原審判處徒刑一年六月，緩刑五年確定）。
八、庚○○、丁○○部分，案經臺灣台南地方法院檢察署檢察官
    自動檢舉；另洪文玉、戊○○部分，則經台南縣警察局歸仁
    分局報請臺灣臺南地方法院檢察署檢察官偵查起訴。
    理  由
甲、證據能力部分：
    按被告以外之人，於審判外之陳述，雖不符刑事訴訟法第一
    百五十九條之一至之四規定，而經當事人於審判程序同意作
　　為證據，法院審酌該言詞陳述或書面陳述作成時之情況，認
  　為適當者，亦得為證據，刑事訴訟法第一百五十九條之五第
    一項，定有明文。查被害人甲○○於警詢筆錄，雖屬被告以
    外之人於審判外之陳述，然被害人甲○○在警訊，係就其所
    有小客車被竊事實所為陳述（詳歸仁分局四七二五號警卷二
    至三頁），經被害人甲○○向警報案協尋失竊車輛，有高雄
    市政府警察局前鎮分局於八十九年五月八日出具證明單在卷
    可憑（詳歸仁分局四七二五號警卷十六頁）。足見被害人甲○○於警訊，依其供述時作成情況，顯係出於渠任意性供述
    ，復經被告於本院準備程序同意作為證據，依上規定，本院
    認被害人甲○○於警訊供述，應有證據能力，合先說明。
乙、實體部分：
一、上揭以同案被告洪文玉照片偽造己○○身分證，作為綽號「
    阿豐」等人汽車銷贓集團，用以偽造ＡＢ汽車車籍資料，以
    利汽車銷贓事實，業據被告庚○○於本院上訴審供承不諱。
    另被告戊○○明知綽號「阿豐」所提供包裹內己○○身分證
    、ＬＷ─六五六九號車籍資料，均屬偽造及阿豐男子，在高
    速公路仁德交流道下，所交付ＬＷ─六五六九號小客車係屬
    贓車，並與同案被告洪文玉持偽造己○○身分證及ＬＷ─六
    五六九號小客車車籍資料，向「三豐車行」丙○○、乙○○
    表示其為車主，進而由洪文玉偽造己○○署押於與乙○○簽
    立買賣契約上，而出售上開贓車等情，供承不諱。至被告丁○○則否認上情，辯稱：其將洪文玉照片轉交被告庚○○時
    ，並不知庚○○拿洪文玉照片要作何用途，其無偽造文書行
    為，且於本件犯罪之初，其並不知情云云。
二、惟查：
  (一)被告庚○○由綽號阿豐告知甲○○所有裕隆公司產製車牌號
    為ＺＤ─六○八五號車型，為CEFZRO型黑色小客車（引擎號
    碼VQ00000000A號，車身號碼A32SN003225號），已由不詳姓
    名者於八十九年五月七日竊得，需偽造身分證件與車籍資料
    ，始能順利銷贓，乃向丁○○表示有輛車要賣（即要製造Ａ
    Ｂ車車籍資料銷贓），請丁○○幫忙找位缺錢用的人，拿出
    相片，以利其偽造身分證，並由其他銷贓集團成員另行偽造
    車籍資料等情，業據被告庚○○供承在卷（詳原審卷一二五
    至一二七頁）。而被告丁○○則向洪文玉（嗣改名洪暐智）
    表示，若想賺錢就交付照片一張，由洪文玉在高雄市區某百
    貨店門前，將其本人照片轉交庚○○等情，亦迭據同案被告
    洪文玉於原審供承在卷（詳原審卷廿九至三○、一二五頁）
    ，核與被告庚○○供述情節相符，且被告丁○○於原審供承
    ：庚○○有跟我講，要找人作資料賣車等語（詳原審卷一二
    五頁），於警訊並供稱：是洪文玉將照片交給我沒錯，我再
    將照片拿到高雄縣鳳山市○○路「運來釣蝦埸」，交給綽號
    眼鏡（即庚○○）等語（詳五九六六號偵查卷一五四頁所附
    丁○○於八十九年八月三日警訊筆錄），而綽號「眼鏡」即
    為庚○○，復經被告丁○○、戊○○均指認庚○○照片無訛
    （詳五九六六號偵查卷一六七頁背面）。被告庚○○以洪文
    玉照片，偽造己○○身分證事實，亦經被告庚○○供承在卷
    （詳原審卷一二四、一二七頁），復有經偽造己○○身分證
    在卷可按（詳四○三四號警卷廿二頁）。又被告庚○○偽造
    己○○身分證後（貼有洪文玉相片）即將之寄至台中某處，
    交由綽號阿豐另行偽造己○○ＬＷ─六五六九號小客車車牌
    兩面、引擎號碼為VQ-00000000A號，車身號碼為A32SN-0032
    32號行車執照、汽車新領牌照登記書、裕隆公司出廠貨物稅
    完稅證照等相關車籍證件資料，並偽刻己○○印章一顆，亦
    經被告庚○○供承在卷（詳原審卷一○九至一一一頁所附九
    十年十月十八日警訊筆錄，原審卷一二三至一二七頁），復
    有己○○ＬＷ─六五六九號小客車車牌兩面、ＬＷ─六五六
    九號小客車牌、引擎號碼為VQ-00000000A號，車身號碼為A3
    2SN-003232號行車執照、汽車新領牌照登記書、裕隆公司出
    廠貨物稅完稅證照等車籍資料扣案足憑。另有被害人己○○
    出具其並未遺失ＬＷ─六五六九號小客車行車執照、汽車新
    領牌照登記書及永慶汽車企業股份有限公司證明書在卷可憑
    （詳五九六六號偵查卷三四至三九頁）。而同案被告洪文玉
    於案發當時，其所持己○○編號筍000-0000000000號行照確
    係偽造之事實，亦有交通部公路局嘉義監理站八十九年五月
    廿三日函及偽造行照在卷可按（詳十一至十二頁）。足見被
    告庚○○與丁○○、洪文玉與汽車銷贓集團成員「阿豐」共
    同偽造己○○身分證、印章、車號ＬＷ─六五六九號小客車
    車牌、行照、汽車新領牌照登記書、裕隆公司出廠貨物稅完
    稅證照等車籍證件及汽車車身暨引擎號碼，有共同犯意聯絡
    及行為分擔之事實至明。被告丁○○辯稱，其無偽造文書犯
    行云云，委不足採。另被害人甲○○所有ＺＤ─六○八五號
    ，車型為CEFZRO型黑色小客車（引擎號碼VQ-00000000A號，
    車身號碼A32SN-003225號），由不詳姓名者，於八十九年五
    月七日凌晨四時許，在高雄市前鎮區○○○路四五三號前失
    竊事實，亦經被害人甲○○指訴甚詳（詳歸仁分局四七二五
    號警卷二至三頁），並有車輛竊盜、車牌失竊資料個別查詢
    報告表在卷可按（詳歸仁分局四七二五號警卷十七頁）。而
    被害人甲○○上開小客車引擎號碼，遭偽造為VQ-00000000A
    號，車身號碼變造為A32SN-003232號，再由阿豐改懸偽造Ｌ
    Ｗ─六五六九號小客車車牌事實，此亦有照片數張在卷可按
    （詳歸仁分局四七二五號警卷二十至廿四頁），足徵被告庚○○、丁○○與綽號阿豐，不但取得贓車偽造失竊小客車引
    擎及車身號碼，且偽造未失竊己○○身分證及其同型車籍、
    行照、印章，以利日後銷贓等情甚明，被告丁○○辯稱，本
    件犯罪之初，其不知情云云，要難採信。
  (二)被告戊○○於八十九年四月間，在報端求職廣告與綽號「阿
    豐」取得聯絡後，阿豐即告以賣輛贓車得手，可分得二萬元
    ，戊○○亦同意，加入綽號「阿豐」等人銷贓汽車，並留下
    聯絡電話等情，業經被告戊○○供承在卷（詳八○號偵聲卷
    十一頁、一五二號聲羈卷六頁及背面、原審卷六二至六四、
    一二四至一二五頁、上訴卷五五至五六頁），核與同案被告
    洪文玉於原審供稱：丁○○說賣車後，我與戊○○可各分二
    萬元等語相符（詳原審卷廿九至三○頁）。且被告庚○○亦
    供稱：我當時是說要作ＡＢ車，需要有人頭偽造身分證，如
    事成，一輛車給崔某五、六萬元，至崔某實際給人頭多少錢
    ，我不清楚等語（詳原審卷一○九至一一一頁所附九十年十
    月十八日警訊筆錄）。又被告庚○○自丁○○處取得洪文玉
    照片，遂以洪文玉照片偽造己○○身分證後，寄至台中某處
    ，交由綽號阿豐其他銷贓成員，另偽造己○○ＬＷ─六五六
    九號小客車車牌兩面及該贓車行車執照（行照編號為筍0000
    00-0000000號）、汽車新領牌照登記書（編號00-00000號）
    、裕隆公司出廠貨物稅完稅證照等車籍證件資料，並偽刻己○○印章一顆之事實，亦經被告庚○○供明在卷。而「阿豐
    」於八十九年五月十二日前，將偽造完成己○○身分證、印
    章、車號ＬＷ─六五六九號、行照、汽車新領牌照登記書、
    裕隆公司出廠貨物稅完稅證照等車籍證件資料及贓車鑰匙一
    付，以包裹方式，郵寄至高雄市○○路某遊覽車停車站，並
    囑被告戊○○前往領取包裹後，再持鑰匙前往高速公路台南
    仁德交流道下駕駛甲○○失竊並改懸偽造ＬＷ─六五六九號
    車牌之贓車，並於當日即八十九年五月十二日上午十一時許
    ，前往岡山鎮「咖啡哲學」咖啡店與丁○○、洪文玉會合等
    情，亦經被告戊○○供承在卷（詳八○號偵聲卷十一頁、一
    五二號聲羈卷六頁及背面、原審卷六二至六四頁、上訴卷五
    五至五六頁）。而當時在店內等候丁○○取得戊○○所交付
    包裹後，隨即取出包裹內偽造己○○身分證、行車執照、汽
    車車籍資料，並要求洪文玉記下己○○身分證相關資料之事
    實，亦經被告洪文玉、戊○○供明在卷。足見被告丁○○明
    知被告庚○○與汽車銷贓成員共同偽造己○○身分證、行照
    及車籍資料、印章、車牌及變造贓車車身、引擎等行為，均
    係作為汽車銷贓用，否則何以事先要求洪文玉記下己○○身
    分證，並向洪文玉、戊○○表示順利售車後，每人將可各分
    二萬元之理？故被告丁○○上開所辯：不知庚○○拿洪文玉
    照片要作何用云云，委無可採。
  (三)又同案被告洪文玉與被告戊○○二人，於八十九年五月十二
    日下午二時三十分許，由洪文玉駕駛上開甲○○失竊贓車，
    搭載戊○○至台南縣仁德鄉○○路○段一○九號「三豐車行
    」，向該車行丙○○、乙○○兄弟表示，其為車主，因欠賭
    債要賣車，嗣經雙方同意以六十二萬元成交，洪文玉乃當場
    在汽車買賣合約書偽造己○○署押，並將行車執照、身分證
    、裕隆公司汽車出廠與貨物稅完稅證照、汽車新領牌照登記
    書等車籍資料，交付丙○○、乙○○兄弟，丙○○兄弟則先
    交付洪文玉廿萬元購車訂金，餘款約定俟辦理車籍過戶完畢
    後，再付清之事實，業據被告戊○○及同案被告洪文玉供承
    在卷，核與證人丙○○、乙○○證述情節相符，復有汽車買
    賣契約書及汽車新領牌照登記書、偽造之裕隆公司出廠貨物
    稅完稅證照、己○○身分證各一紙及偽造己○○印章一個在
    卷足憑。丙○○於當日下午，遂持上開偽造己○○身分證、
    印章、行車執照、裕隆公司汽車出廠與貨物稅完稅證照，前
    往台南監理站交付不知情不詳姓名承辦員，辦畢車輛過戶手
    續（其中丙○○以洪文玉所交付己○○車籍資料及己○○身
    分證、印章，丙○○依洪文玉冒己○○名義之授權，於辦理
    過戶時，在汽車過戶登記書，填寫己○○署押及蓋上己○○
    印章，該部分係洪文玉利用不知情丙○○所為），使台南監
    理所承辦公務員將此不實事項，登載於職務上所掌公文書之
    事實，亦經證人丙○○證述在卷，復有汽車過戶登記書在卷
    可憑（上蓋有嘉義區監理所台南監理站八十九年五月十二日
    車輛審核圓戳章，詳四○三四號警卷廿三頁）。又被害人甲○○原有裕隆公司產製車牌ＺＤ─六○八五號，車型為CEFZ
    RO型黑色小客車（引擎號碼VQ-0 0000000A號，車身號碼A32
    SN-0 03225號），於辦理車籍過戶時，其車牌已改懸偽造Ｌ
    Ｗ─六五六九號，引擎號碼則經偽造為VQ-00000000A，車身
    號碼亦經偽造為A32SN-003232號等情，業經被害人甲○○於
    警訊指訴甚詳，並有經車輛偽造後照片數紙在卷可按，復有
    經偽造為ＬＷ─六五六九號車牌二面扣案可佐。故被告庚○○、丁○○、戊○○三人犯行，事證明確，均堪認定。
  (四)又本件同案被告洪文玉於出售本件汽車給丙○○時，依證人
    丙○○於警訊供稱，買賣當時，自稱係己○○男子（指洪文
    玉）有交付ＬＷ─六五六九號小客車行照、貨物稅完稅照證
    、汽車新領牌照登記書、己○○身分證各一張及己○○印章
    一個等語（詳四○三四號警卷十頁背面）。而同案被告洪文
    玊於檢察官偵查中亦供稱：汽車過戶登記書上己○○署押，
    非其所簽，而係其交付己○○之身分證及印章，給車行丙○○去辦理過戶等語（詳五九六六號偵查卷廿八頁背面）。由
    此堪認，本件同案被告洪文玉買賣當時，並未交付汽車過戶
    登記書給車行丙○○。且徵諸一般汽車買賣，如與車行交易
    ，因車行係汽車交易專業，故於買賣雙方簽立買賣契約後，
    其餘後續車籍過戶手續，則恆由車行接手辦妥，本件汽車過
    戶亦同。此由證人丙○○於警訊供稱，本件買賣，我先交付
    訂金二十萬元，待我辦理過戶後，再交付尾款四十萬元，「
    我於辦理過戶時」，發現該車有問題，才報警處理等語（詳
    四○三四號警卷十頁背面）。由此可見，本件同案被告洪文
    玉於本件汽車買賣當時，顯未交付上開汽車過戶登記書予車
    行丙○○至明。是本件汽車過戶登記書上己○○署押及印章
    ，應係不知情林榮依洪文玉於買賣當時之授權所為（該部分
    為間接正犯，詳如後述），併此敘明。
三、論罪部分：
　(一)查被告庚○○、丁○○，利用在汽車保險業任職不詳姓名者
  　，取得投保汽車險車主己○○年籍及其汽車行車執照等資料
    ，與綽號阿豐，共同偽造投保人同型汽車車主己○○身分證
    、印章、行照、汽車出廠與貨物完稅照證及汽車新領牌照登
    記書及車牌後，復將竊車集團所竊得小客車偽造引擎及車身
    號碼，並改懸阿豐偽造車牌後，交由洪文玉、戊○○持偽造
    之汽車新領牌照登記書、裕隆公司出廠貨物稅完稅證照及偽
    造己○○之身分證、印章、行照，駕駛懸掛偽造ＬＷ─六五
    六九號車牌小客車，向「三豐車行」丙○○、乙○○佯稱為
    車主，並在買賣契約書偽造己○○署押，利用不知情丙○○
    ，持上開偽造身分證、印章、偽造汽車新領牌照登記書、裕
    隆公司出廠貨物稅完稅證照、汽車過戶登記書，並駕駛懸掛
    偽造ＬＷ─六五六九號車牌贓車，前往監理機關，填寫汽車
    過戶登記書，辦理車輛過戶。
  (二)核被告庚○○、丁○○、戊○○所為，均係犯刑法第二百十
    一條偽造公文書罪（偽造汽車新領牌照登記書、裕隆公司出
    廠貨物稅完稅證照）、刑法第二百十二條偽造特種文書罪（
    偽造己○○身分證、行照、車牌）、刑法第二百十條偽造私
    文書罪（偽造己○○汽車買賣契約書、汽車過戶登記書）、
    刑法第二百二十條（偽造小客車引擎及車身號碼）、刑法第
    三百四十九條第一項收受贓物罪（被告戊○○收受該贓車，
    洪文玉駕駛該贓車前往三豐車行）、刑法第三百三十九條第
    一項詐欺取財罪（洪文玉向丙○○、乙○○施用詐術取財）
    、刑法第二百十四條使公務員登載不實罪（洪文玉利用丙○○持偽造證件，前往監理機關辦理汽車過戶登記）。
  (三)公訴人就被告庚○○、丁○○、戊○○收受贓物罪部分，雖
    未起訴（公訴人認庚○○、丁○○、戊○○，該部分所為係
    犯刑法第三百二十條第一項竊盜罪，理由後述），該部分與
    偽造私文書部分，有牽連犯關係，屬裁判上一罪，本院自得
    併予審理，附此敘明。
  (四)又其中偽造汽車新領牌照登記書中，蓋有偽造交通部委託裕
    隆汽車公司代辦申請牌照檢驗章、檢驗員林尚輝職章、新竹
    監理所八十七年四月廿二日審核合格圓戳公印文及裕隆公司
    出廠貨物稅完稅證照，蓋有偽造新竹監理所八十七年四月廿
    二日審核合格圓戳章公印文及公路局新竹區監理所車輛證件
    審核圓戳公印文、苗栗縣貨物稅審廠商圓戳公印文，均分別
    為汽車新領牌照登記書及裕隆公司出廠貨物稅完稅證照公文
    書階段行為。其中偽造己○○署押（汽車買賣契約書）、私
    印文（汽車過戶登記書），亦各為偽造文書行為階段行為，
    均不另論。
  (五)又被告庚○○、丁○○、戊○○與「阿豐」所犯刑法第二百
    十一條偽造公文書罪（偽造汽車新領牌照登記書、裕隆公司
    出廠貨物稅完稅證照）、第二百十二條偽造特種文書罪（偽
    造己○○身分証、行照、車牌）、第二百十條偽造私文書罪
    （偽造汽車買賣契約書、汽車過戶登記書及偽造小客車引擎
    及車身號碼），先後多次犯行，時間緊接，所犯構成要件相
    同罪名，顯係基於概括犯意反覆為之，均為連續犯，應依刑
    法第五十六條規定，各論以一罪，並均依法加重其刑。
  (六)又被告戊○○持偽造汽車新領牌照登記書、裕隆公司出廠貨
    物稅完稅證照偽造汽車買賣契約書，並駕駛懸掛偽造車牌之
    偽造引擎號碼及車身號碼小客車，前往「三豐車行」欲出售
    上開贓車，其偽造低度行為，為行使高度行為所吸收，不另
    論罪，則被告戊○○該部分所為，應分別成立刑法第二百十
    六條、第二百十一條連續行使偽造公文書罪（行使偽造汽車
    新領牌照登記書、裕隆公司出廠貨物稅完稅證照）、刑法第
    二百十二條連續行使偽造特種文書罪（行使偽造己○○身分
    證、行照、車牌）、刑法第二百二十條、第二百十條連續行
    使偽造私文書罪（行使偽造小客車引擎、車身號碼及行使偽
    造汽車買賣契約書、汽車過戶登記書）。公訴人認被告庚○○、丁○○、戊○○三人，共同行使偽造汽車出廠完稅證照
    ，係犯刑法第二百十二條偽造特種文書罪，尚有未洽，起訴
    法條應予變更。
  (七)又被告庚○○、丁○○、戊○○所犯連續行使偽造公文書、
    連續行使偽造私文書、連續行使偽造特種文書罪、使公務員
    登載不實罪、收受贓物罪、詐欺取財罪，各罪間有方法結果
    牽連犯關係，為牽連犯，應依刑法第五十五條規定，從一重
    論以連續行使偽造公文書罪。被告庚○○、丁○○、戊○○
    與綽號「阿豐」之汽車銷贓集成員，彼此間，就上開犯行，
    有犯意聯絡及行為分擔，均為共同正犯。
  (八)末查，本件被告等人，係推由同案被告洪文玉，利用不知情
    丙○○持偽造己○○身分證、印章、汽車新領牌照登記書等
　　車籍資料，前往台南監理站辦理車輛過戶手續，於辦理過戶
　　時，並由車行丙○○，以洪文玉所交付己○○車籍資料及己○○身分證、印章，依洪文玉冒己○○名義之授權，於辦理
    過戶時，在汽車過戶登記書，填寫己○○署押及蓋上己○○
    印章，已如前述。以此言之，則被告上開各該犯行，顯係利
    用不知情之丙○○犯罪，被告等人，應均論以間接正犯。
四、公訴意旨另以：
　(一)被告庚○○、丁○○、戊○○於八十九年五月七日凌晨四時
　  許，在高雄市○鎮區○○路四五三號前，共同竊取被害人甲○○所有裕隆公司產製ＺＤ─六○八五號車型為CEFZRO型黑
    色小客車（引擎號碼VQ-00000000A號，車身號碼A32SN-0032
    25號），因認被告庚○○、丁○○、戊○○三人，並涉有刑
    法第三百二十條第一項竊盜罪嫌云云。
  (二)按犯罪事實，應依證據認定之，無證據不得認定犯罪事實，
    刑事訴訟法第一百五十四條第二項，定有明文。訊據被告庚○○、丁○○、戊○○三人，均堅詞否認有行竊被害人甲○○所有小客車等語。經查：1.被害人甲○○所有ＺＤ─六○
　　八五號小客車，遭人竊取（其引擎號碼原為VQ-00000000A號
　  ，車身號碼原為A32SN003225號，嗣引擎號碼經偽造為VQ-00
    000000A號，車身號碼則經偽造為A32SN003232號），然此情
    僅足以證明被害人甲○○所有上開小客車，確曾遭人竊取。
    惟尚不足以證明，係由被告庚○○、丁○○、戊○○與竊車
    集團所為。2.雖被告庚○○、丁○○、戊○○三人與「阿豐
    」男子，對本件偽造車籍證件及出售贓車，彼此間有犯意聯
　　絡及行為分擔，已如前述。然尚難執此即遽認，渠等與本件
  　汽車竊盜集團有犯意聯絡（按汽車竊盜集團，不當然即為汽
    車銷贓集團）。是本件既未有其他積極證據，足證被告庚○○、丁○○、戊○○，有竊取被害人甲○○小客車犯行。則
    公訴人認被告庚○○、丁○○、戊○○三人，涉有共同竊盜
    罪嫌，即有誤會。然公訴人認該部分與前揭有罪部分，為有
    牽連犯關係為裁判上一罪，爰不另為無罪諭知，併此敘明。
五、原判決撤銷改判及科刑部分
　(一)原判決撤銷部分：
　　原判決以被告三人罪證明確，因予論罪科刑，固非無見。惟
  　查：(一)按刑事訴訟法第九十五條第一款規定，訊問被告應先
　　告知犯罪嫌疑及所犯所有罪名；罪名經告知後，認為應變更
  　者，應再告知。又所謂「犯罪嫌疑及所犯所有罪名」，除起
    訴書所記載之犯罪事實及所犯法條外，自包含依刑事訴訟法
    第二百六十七條規定為起訴效力所擴張犯罪事實及罪名。本
    件檢察官起訴被告等人係犯刑法第三百二十條竊盜、第二百
    十六條行使第二百十條偽造私文書、第二百十六條行使第二
    百十二條偽造身分證、行車執照、汽車出廠完稅照證、第二
    百十四條使公務員登載不實文書與第三百三十九條第一項詐
    欺取財罪等情，原判決於九十年十月廿六日審判期日，僅就
    檢察官起訴書所指上開罪名告知被告（詳原審卷一二三頁）
    ，但就其中刑法第二百十六條行使第二百十二條偽造身分證
    、行車執照、汽車出廠完稅照證部分，改判依刑法第二百十
    六條、第二百十一條行使偽造公文書罪，及就未起訴刑法第
    三百四十九條收受贓物罪，併予論處，均未依上開規定，於
    調查或審判程序，將變更罪名告知被告，使有充分辯論機會
    ，其所踐行訴訟程序，自屬於法有違。(二)又原判決認定被告
    等人，係推由同案被告洪文玉，利用不知情丙○○持偽造己○○身分證、印章、汽車新領牌照登記書等車籍資料，前往
    台南監理站辦理車輛過戶手續，並由不知情丙○○依買賣之
    授權，而填寫汽車過戶登記書，以辦理過戶。以此言之，則
    被告等人該部分犯行，顯係利用不知情丙○○犯罪，核屬間
    接正犯。原判決理由內，就被告該部分犯行，未予說明論述
    ，自有可議。(三)又原判決於事實欄認定：洪文玉於出售本件
    汽車時，當場在汽車過戶登記書偽造己○○署押及於汽車過
    戶登記書偽造己○○印文云云。然同案被告洪文玊於檢察官
    偵查中已供稱：汽車過戶登記書上己○○署押，非其所簽，
    而是其交付己○○之身分證及印章，給丙○○車行去辦理過
    戶等語（詳五九六六號偵查卷廿八頁背面）。且證人即被害
    人丙○○於警訊亦供稱，買賣當時，自稱己○○男子（指洪
    文玉）有交付ＬＷ─六五六九號小客車行照一張、貨物稅完
    稅照證一張、汽車新領牌照登記書一張、己○○身分證一張
    、己○○印章一個等語（詳四○三四號警卷十頁背面）；顯
    見同案被告洪文玉於買賣當時，未交付上開汽車過戶登記書
    予車行丙○○；原判決竟認定，洪文玉於買賣當時，同時於
    汽車過戶登記書上，偽造己○○署名及印文，核與卷內證據
    未合，自有未洽。(四)又刑法第二百十九條規定，偽造印章、
    印文或署押，不問屬於犯人與否，沒收之。查原判決雖於理
    由內說明：「偽造裕隆公司出廠貨物稅完稅照證（中區國稅
    貨照苗字第四三三五五八號，其上蓋有偽造新竹監理所八十
    七年四月廿二日審核合格，及公路局新竹區監理所車輛證件
    審核圓戳章、苗栗縣貨物稅廠商出廠圓戳章）、汽車新領牌
    照登記書（編號0000000號，其上蓋有偽造交通部委
　　託裕隆公司代辦申請牌照檢驗章、檢驗員林尚輝職章、新竹
  　監理所八十七年四月廿二日審核合格圓戳章）各一張及偽造
    六五六九號車牌兩面，由洪文玉於案發時，已交付丙○○前
    往監理站辦理車籍過戶，故非被告所有，故不予沒收云云；
    但查，前開證件所蓋各種戳章及檢驗員林尚輝職章印文，均
    係偽造，則該證件雖不予沒收，然其證件上偽造印文，既屬
    偽造印文，則依刑法第二百十九條規定，不問屬於犯人與否
    ，自應均予宣告沒收，始為適法，原判決未併予宣告沒收，
    要於法有違。
  (二)被告丁○○、戊○○二人上訴意旨，其中被告戊○○認其僅
    陪同被告洪文志去售車而已，而被告丁○○則辯稱，其僅有
    交付照片而已，因而均指摘原判決量刑過重云云，另被告庚○○上訴意旨，則空言不服，依上所述，固均無理由。至公
    訴人上訴意旨，則以原判決未審酌被告庚○○併案犯行，而
    指摘原判決不當，然併案被告犯行，因與本件無連續犯裁判
    上一罪關係（詳如後述），本院自無從併予審酌。公訴人上
    訴意旨，以此指摘原判決不當，亦無理由。然原判決既有可
    議，則原判決關於被告庚○○、丁○○、戊○○部分，自屬
    無可維持，應由本院將原判決關於被告庚○○、丁○○、戊○○部分，均予撤銷改判。
  (三)科刑部分：
  　爰審酌被告庚○○、丁○○為圖私利，不循正途從事正當職
    業，竟勾結汽車銷贓集團成員「阿豐」，偽造失竊汽車車籍
    資料以進行銷贓汽車，無異鼓勵竊車集團繼續犯案，足以嚴
    重影響社會治安。另被告戊○○因一時貪念，參與持偽造汽
    車證件銷贓汽車，使汽車銷贓集團，得以順利銷贓，量刑不
    宜從輕，惟被告戊○○事後坦承犯行，又被告戊○○所詐得
    金額，已交還被害人丙○○、乙○○，且其非本件犯罪主謀
    ，及被害人所受損失等一切情狀，對被告庚○○、丁○○二
    人，各量處有期徒刑二年二月，對被告戊○○量處有期徒刑
    一年六月，以資懲儆。
六、沒收部分：
    本件扣案偽造己○○印章一顆、汽車過戶登記書偽造己○○
    署押（被告利用不知情丙○○所偽造）、己○○印文及汽車
    買賣合約書偽造己○○署押各一枚，及偽造裕隆公司出廠貨
    物稅完稅照證（中區國稅貨照苗字第四三三五五八號，其上
    蓋有偽造新竹監理所八十七年四月廿二日審核合格，及公路
    局新竹區監理所車輛證件審核圓戳章、苗栗縣貨物稅廠商出
    廠圓戳章）、汽車新領牌照登記書（編號0000000號
    ，其上蓋有偽造交通部委託裕隆公司代辦申請牌照檢驗章、
    檢驗員林尚輝職章、新竹監理所八十七年四月廿二日審核合
　　格圓戳章）各一張，上開證件所蓋各種戳章及檢驗員林尚輝
　  職章印文，均不問是否屬於被告所有，均應依刑法第二百十
    九條規定，宣告沒收。另偽造己○○身分證（含身分證所貼
    洪文玉照片）、偽造己○○行車執照（行照編號筍000-0000
    000000號）為被告庚○○、丁○○、戊○○三人，供犯罪所
    用，且為被告等人與綽號阿豐男子所共有，依刑法第三十八
    條一項第二款規定宣告沒收。又偽造裕隆公司出廠貨物稅完
    稅證照（中區國稅稅貨照苗字第四三三五五八號，其上蓋有
    偽造新竹監理所八十七年四月廿二日審核合格及公路局新竹
    區監理所車輛証件審核圓戳章、苗栗縣貨物稅廠商出廠圓戳
    章）、汽車新領牌照登記書（編號0000000號，其上
    蓋有偽造交通部委託裕隆汽車公司代辦申請牌照檢驗章、檢
    驗員林尚輝職章、新竹監理所八十七年四月廿二日審核合格
    圓戳章）各一張及偽造ＬＷ─六五六九號車牌兩面，由洪文
    玉於案發時已交付丙○○，持往監理站辦理車籍過戶，已非
    被告所有，除上開證件所蓋各種戳章及檢驗員林尚輝職章印
　　文，依前所述，應予沒收外，其餘均不予宣告沒收。
七、併案意旨略以（即高雄地檢署九十一年偵字七五七七號）：
    被告庚○○於八十九年八月間，與溫俊龍、溫俊雄、馬佩馨
    等人共組竊車集團，竊取吳志聰、周明仕所有ＣＧ－六六六
    九號（引擎號碼經偽造為B0-000000A255522號）、ＹＺ－八
    八八六號（引擎號碼經偽造為0000000000000-號）等二輛賓
    士牌小客車，再以電話向該二輛車之車主吳志聰、周明仕分
    別恐嚇交付贖金三十萬元、八萬元，否則不將渠等小客車歸
    還云云，然因帳號不全，被害人無法匯款，致未得逞云云，
    然該案為竊車勒贖，而本件則為偽造贓車車籍資料，再販賣
    贓車牟利，二件犯罪構成要件，顯然不同，縱認併案犯行亦
    為被告庚○○所為，亦與本件被告犯行，無裁判上一罪關係
    ，自無法併案審理，業經本院上訴審於九十一年五月廿七日
    ，退還台灣高雄地方法院檢察署檢察官另行偵辦，有本院九
    十一年五月十七日函文在卷可憑（詳上訴卷一四四頁）。
八、末查，被告庚○○經合法傳喚，無正當理由未到庭，爰不待
    其陳述，逕行判決，併此敘明。
據上論斷，應依刑事訴訟法第三百六十九條第一項前段、第三百
七十一條、第三百六十四條、第三百條、第二百九十九條第一項
前段，刑法第二十八條、五十五條後段、第五十六條、第二百十
條、第二百二十條、第二百十一條、第二百十二條、第二百十四
條、第二百十六條、第二百十九條、第三百三十九條第一項、第
三百四十九條第一項，刑法第三十八條第一項第二款，罰金罰鍰
提高標準條例第一條前段，判決如主文。
本案經檢察官趙中岳到庭執行職務。
中　　華　　民　　國　　94　　年　　10 　月　　 27　　日
                  刑事第六庭    審判長法　官  蔡崇義
                                      法　官  吳永宋
                                      法　官  董武全
以上正本證明與原本無異。
如不服本判決，應於收受本判決後十日內向本院提出上訴書狀。
其未敘述上訴理由者並得於提起上訴後十日內向本院補提理由書
狀（均須按他造當事人之人數附繕本）「切勿逕送上級法院」。
　　　　　　　　　　　　　　　　　　　書記官  許美惠
中　　華　　民　　國　　94　　年　　10 　月　　 27　　日
附錄法條：
刑法第二百十條
偽造、變造私文書，足以生損害於公眾或他人者，處五年以下有
期徒刑。
刑法第二百十一條
偽造、變造公文書，足以生損害於公眾或他人者，處一年以上七
年以下有期徒刑。
刑法第二百十二條
偽造、變造護照、旅券、免許證、特許證及關於品行、能力服務
或其他相類之證書、介紹書，足以生損害於公眾或他人者，處一
年以下有期徒刑、拘役或三百元以下罰金。
刑法第二百十四條
明知為不實之事項，而使公務員登載於職務上所掌之公文書，足
以生損害於公眾或他人者，處三年以下有期徒刑、拘役或五百元
以下罰金。
刑法第三百三十九條第一項
意圖為自己或第三人不法之所有，以詐術使人將本人或第三人之
物交付者，處五年以下有期徒刑、拘役或科或併科一千元以下罰
金。
刑法第三百四十九條第一項：
收受贓物者，處三年以下有期徒刑、拘役或五百元以下罰金。
 附表
┌─┬─────────────────────┬──┐
│  │                                          │    │
│編│     沒    收     物     品               │數量│
│號│                                          │　  │
├─┼─────────────────────┼──┤
│一│偽造己○○印章                            │一顆│
├─┼─────────────────────┼──┤
│二│汽車過戶登記書偽造己○○簽名署押          │各一│
│  │及己○○印文                              │枚  │
├─┼─────────────────────┼──┤
│三│汽車買賣合約書偽造己○○簽名署押          │一枚│
├─┼─────────────────────┼──┤
│四│偽造己○○身分證                          │一張│
│  │（含身分證所貼洪文玉照片）                │    │
├─┼─────────────────────┼──┤
│五│偽造己○○行車執照                        │一張│
│  │（行照編號筍00000000號）                  │    │
├─┼─────────────────────┼──┤
│　│偽造裕隆公司出廠貨物稅完稅照證（中區國稅貨│　　│
│六│三三五五八號，其上蓋有偽造新竹監理所八十七│    │
│　│日審核合格，及公路局新竹區監理所車輛證件審│　　│
│  │苗栗縣貨物稅廠商出廠圓戳章）、汽車新領牌照│    │
│  │號0000000號，其上蓋有偽造交通部委託│    │
│  │辦申請牌照檢驗章、檢驗員林尚輝職章、新竹監│    │
│  │年四月廿二日審核合格圓戳章）各一張，上開證│    │
│  │件所蓋各種戳章及檢驗員林尚輝職章印文。    │    │
└─┴─────────────────────┴──┘
